【裁判字號】    90,聲再,126
【裁判日期】    900312
【裁判案由】    聲請再審
【裁判全文】
臺灣高等法院刑事裁定                              九十年度聲再字第一二六號
    再審聲請人
    即受判決人  甲○○
右列聲請人因偽造文書等案件，對於本院八十九年度上訴字第三三一九號中華民國八
十九年十二月二十九日確定判決（臺灣臺北地方法院八十八年度訴字第八七二號），
聲請再審，本院裁定如左：
    主  文
再審之聲請駁回。
    理  由
一、聲請意旨略稱：
（一）告訴人王文洋與聲請人甲○○之友人朱亞珞於民國八十八年二月三日簽訂協議
      書一份，朱亞珞曾提供此份協議書予獨家報導記者郝智萍，而郝智萍將此協議
      書之主旨做成報導，記載於八十九年一月與八月出刊之該雜誌中。而聲請人於
      九十年二十七日受郝智萍專訪時，經其提出始知悉該協議書。依該書內容顯示
      ，告訴人確曾與聲請人同居，而聲請人並於八十七年向朱亞珞借得其證件，由
      王榮華醫師接生產下一名女嬰，此女即為告訴人之小孩ＢＯＢＯ，且八十八年
      二月七日聲請人親自將小孩帶往凱悅飯店交由告訴人撫養。再就郝智萍於日前
      提出予聲請人有關朱亞珞接受訪問時寫給郝智萍之簡函可知，聲請人生產當時
      朱亞珞亦曾在場，當時在場者尚有徐小芳、麥書皓及阮冠平，該等證人均曾證
      稱聲請人生產時有一位朱姓女友在場。上述協議書為真正，尚可由朱亞珞為聲
      請人所著作之「再見紅塵」一書序文內容及簽名，與協議書之內容及其簽名相
      符可見一般。另證人立法委員秦慧珠於日前提供聲請人，有關告訴人於宏仁集
      團與客戶之往來書信上印紋與前述協議書上告訴人之印紋相符。且聲請人重新
      整理所有錄音帶證據，發現聲請人曾問告訴人：「地方法院要判決了，你找朱
      亞珞來台灣幫我做證好不好？」，告訴人說：「不要．．．不要太麻煩了．．
      ．」，聲請人又稱：「你當年是不是給過她三百萬要她不能來台灣幫我做證？
      」，告訴人稱：ＪＯＪＯ我們那天討論過了，不要了．．．就不要了．．．」
      ，由此段對話錄音可認定，告訴人不只認識朱亞珞，更想阻止她為聲請人作證
      。另錄音帶中尚有，聲請人說「那怎麼辦，ＢＯＢＯ是你跟我生的女兒，難道
      你要讓外人都認為我沒有跟你生下女兒，還恐嚇你三百二十萬元嗎？」，告訴
      人稱：「對外就這樣說．．．」，更足可明白，聲請人被判恐嚇取財與誹謗之
      有罪判決與事實不符。
（二）上述之協議書、告訴人於宏仁集團與客戶之往來書信上印紋、錄音帶、郝智萍
      訪談時朱亞珞所出之證明文件，均為被告於審理期間所不及發現，且為法院所
      不知，已具備再審要求之嶄新性之新證據。是以已符合刑事訴訟法第四百二十
      條第一項第六款聲請再審之發現新證據之要件。
二、首按刑事訴訟法第四百二十一條規定不得上訴於第三審法院之案件，除前條規定
    外，其經第二審確定之有罪判決，如就足以影響於判決之重要證據漏未斟酌者，
    亦得為受判決人之利益，聲請再審。然依同法第四百二十四條規定，應於送達判
    決後二十日內為之。今聲請人於送達判決後，逾二十日，於九十年三月五日始聲
    請本件再審，自不得依上開規定聲請再審，合先敘明。
三、再按因發見確實之新證據，足認受有罪判決之人應受無罪之判決者得聲請再審，
    固為刑事訴訟法第四百二十條第一項第六款所明定。而所謂「發見新證據」，係
    指該證據當時已經存在，為法院及當事人所不及知，不及調查斟酌，至其後始行
    發見者；所謂「確實之新證據」，係指其證據之本身在客觀上可認為真實，勿須
    經過調查，即足以動搖原判決，使受刑人得受有利之裁判者而言，若在客觀上就
    其之真實性為如何，尚欠明瞭，非經相當之調查，不能辨其真偽，即與確實新證
    據之「確實」含義不符，自難據為聲請再審之理由，且該證據必須顯然可認為足
    以動搖原有罪確定判決，而為受判決人無罪、免訴、免刑或輕於原判決所認罪名
    之判決者為限。因此受理聲請再審之最後事實審法院，應就聲請再審理由之所謂
    「新證據」，是否具備事實審判決前已經存在，為法院、當事人所不知，事後方
    行發見之「嶄新性」，及顯然可認足以動搖原有罪確定判決，應為無罪、免訴、
    免刑或輕於原判決罪名之「顯然性」二要件，加以審查，為判斷應否准予開始再
    審之準據（最高法院七十年台抗字第一六一號裁定及同院八十五年台抗字第三０
    八號裁定綜合參照）。經查，
（一）本件再審聲請人據刑事訴訟法第四百二十條第一項第六款聲請再審所主張之新
      證據之一即告訴人王文洋與朱亞珞於八十八年二月三日所簽訂之協議書。該「
      協議書」雖為聲請人所稱係於原確定判決後之九十年二月十七日始知悉，就協
      議書形式上觀之，該協議書上王文洋及朱亞珞之簽名，是否確為告訴人王文洋
      及朱亞珞所親為，並未經該二人所肯認，且告訴人王文洋於原審一概否認有與
      聲請人甲○○懷有一女ＢＯＢＯ，尚難僅據聲請人所述可由朱亞珞為聲請人所
      著作之「再見紅塵」一書序文內容及簽名，及協議書之內容及其簽名相符可見
      一般。且可由證人立法委員秦慧珠於日前提供聲請人，有關告訴人王文洋於宏
      仁集團與客戶之往來書信上印紋與前述協議書上告訴人之印紋相符，進而推定
      該協議書係屬真正。按該協議書得否在客觀上認為真實，以及上述「再見紅塵
      」一書序文朱亞珞之簽名與王文洋與客戶往來書信上印紋是否真實，仍有待調
      查及鑑定，又再審聲請人主張朱亞珞接受訪問時寫給郝智萍之簡函並未載明書
      立之日期是否在原確定判決前後並不得知，且是否為朱亞珞之簽名，亦有待調
      查，殊與前述「確實新證據」之意義不符，自不得據為再審之理由。
（二）聲請人另敘明於判決後整理錄音帶發現錄音帶之內容為：聲請人曾問告訴人：
      「地方法院要判決了，你找朱亞珞來台灣幫我做證好不好？」，告訴人說：「
      不要．．．不要太麻煩了．．．」，聲請人又稱：「你當年是不是給過她三百
      萬要她不能來台灣幫我做證？」，告訴人稱：ＪＯＪＯ我們那天討論過了，不
      要了．．．就不要了．．．」；聲請人說「那怎麼辦，ＢＯＢＯ是你跟我生的
      女兒，難道你要讓外人都認為我沒有跟你生下女兒，還恐嚇你三百二十萬元嗎
      ？」告訴人稱：「對外就這樣說．．．」等語，亦為確實之新證據。按原確定
      判決已詳載：「被告未經王文洋同意，私下將二人之電話談話予以錄音；該錄
      音對話，係審判外之陳述，並無證據能力，況依該錄音帶之內容，最多僅能認
      定被告告知王文洋有關其懷孕、墮胎、棄子之事，據此，再推論二人間曾有過
      性關係，但此均無法認定被告確曾懷有王文洋之子胎兒」；且按證據之判斷以
      證據資料具有證據能力為前提，而證人於審判外之陳述，除法律有規定者外，
      不得作為證據，刑事訴訟法第一百五十九條訂有明文，告訴人於訴訟法上之地
      位雖與證人有間，然究該條規定係基於刑事訴訟之直接審理主義與言詞審理主
      義所設，並保護被告防禦權之精神，告訴人和證人二者於此並無區別之必要，
      則告訴人審判外之陳述亦應認為無證據能力，故原判決審究該錄音帶錄音內容
      之性質，並認定該項證據欠缺證據能力，與論理推斷過程一致，當無違誤；又
      原確定判決尚且再進一步認定縱依該錄音內容亦無法證明聲請人確曾懷有告訴
      人王文洋之子之情，復徵諸告訴人王文洋於第一審台灣台北地方法院八十八年
      十月十三日庭訊時，係陳稱：「但我沒與她發生關係，她是有意用言語引導我
      ，例如她問我：如果她懷孕了要如何講？我是百般無奈配合。」並陳稱：「錄
      音帶是經剪接，我沒想到她錄音要設計我」（見同日訊問筆錄）等語，該錄音
      內容即非如聲請人所言告訴人王文洋對該錄音內容之真正性亦不否認。復就聲
      請人所舉之長庚醫院診斷證明書，原判決亦就此於判決理由中已明列：「該證
      明書僅能證明被告於八十七年六月十六日未懷有身孕，並不能證明被告所述其
      於八十七年六月十四日在內湖的某家醫院生產女嬰」之判斷，是原判決業已審
      酌該項證據之證據能力及證明力，並載明於前。況依聲請人所呈之上開電話譯
      文所示，亦難認告訴人王文洋承認聲請人確曾懷有王文洋之子等事實。該證據
      顯然不足以動搖原有罪確定判決，而為聲請人即受判決人無罪、免訴、免刑或
      輕於原判決所認罪名之判決。
四、綜上，聲請人所提上揭證據，既不具刑事訴訟法第四百二十條第一項第六款「發
    現確實之新證據」所要求之「嶄新性」和「顯然性」，且原判決業於理由敘明其
    捨棄或不予採納之理由，即難謂屬未經審酌。又聲請人所主張漏未審酌之證據，
    並不足以據以認定受判決人應受無罪、免訴、免刑或輕於原判決所認罪名之判決
    ，則聲請人所述各節，尚難認為有再審之理由，其聲請應予駁回。
五、據上論斷，依刑事訴訟法第四百三十四條第一項，裁定如主文。
中      華      民      國    九十      年      三      月     十二     日
                              臺灣高等法院刑事第十七庭
                                  審判長法  官  陳  正  雄
                                        法  官  許  錦  印
                                        法  官  雷  雯  華
右正本證明與原本無異。
不得抗告。
                                        書記官  陳  思  云
中    華    民    國     九十     年      三        月      十二        日


司法院資訊處製作；財團法人民間司法改革基金會備份。
